【裁判字號】    98,易,1126
【裁判日期】    990129
【裁判案由】    妨害名譽
【裁判全文】
臺灣高雄地方法院刑事判決              98年度易字第1126號
公  訴  人  臺灣高雄地方法院檢察署檢察官
被      告  丙○○
上列被告因妨害名譽案件，經檢察官聲請簡易判決處刑（97年度
偵字第18694 號），本院高雄簡易庭認不宜以簡易判決處刑，改
依通常程序審理，本院判決如下：
    主  文
丙○○犯散布文字誹謗罪，處拘役參拾日，如易科罰金，以新臺
幣壹仟元折算壹日。
其餘被訴部分無罪。
    事  實
一、丙○○與乙○○前同為「臺灣平民行動黨」黨員，因雙方在
    網路上意見相左，互相發言攻擊，而素有間隙。詎丙○○明
    知「上海人」即係乙○○在網站上發表文章之代號，且為「
    外省人臺灣獨立促進會」此一網站上眾多網路使用者均甚為
    知悉之事，竟意圖散布於眾，基於以藉由電腦處理後所顯示
    之文字符號而指摘足以毀損乙○○名譽之事之犯意，於民國
    97年4 月5 日上午8 時許，利用電腦連接網際網路之方式，
    登入「外省人臺灣獨立促進會」網站之公開論壇區，並於同
    日上午8 時12分許，以其網路代號「蝶衣」發表內容為：「
    平民政府大員正是花了數千元買下行動黨黨證與大小章的上
    海人，自封當了黨主席還不夠癮，還自封平民政府大員，以
    自抬身價，也替它自己背書，爭取他人對它的信任，這種無
    恥之徒滿嘴仁義道德，說的富麗堂皇，事實是專搞中國人劣
    根性的內鬥」等由電腦處理後所顯示之文字符號（下稱系爭
    文章），使系爭文章經不特定之網路使用者上網瀏覽後，均
    得以知悉其內容，而以此文字之方式指摘足以毀損乙○○名
    譽之不實言論。嗣經乙○○發覺上開系爭文章，報警處理，
    經警循線追查，始悉上情。
二、案經乙○○訴由高雄市政府警察局苓雅分局移送臺灣高雄地
    方法院檢察署檢察官偵查後聲請簡易判決處刑。
    理  由
壹、證據能力部分：
    按被告以外之人於審判外之陳述，雖不符前4 條之規定，而
    經當事人於審判程序同意作為證據，法院審酌該言詞陳述或
    書面陳述作成時之情況，認為適當者，亦得為證據，刑事訴
    訟法第159 條之5 第1 項定有明文。查本案認定事實所引用
    之卷內證據資料，除原已符同法第159 條之1 至第159 條之
    4 規定、及法律另有規定等傳聞法則例外規定，而得作為證
    據外，並無證據證明係公務員違背法定程式所取得，而檢察
    官、被告於本院行準備程序時，均同意其作為本案證據之證
    據能力，且本院審酌前揭陳述作成時之情況，並無違法取證
    之瑕疵，亦認以之作為證據為適當，是本件有關被告以外之
    人於審判外之言詞或書面陳述等供述證據，依前揭法條意旨
    ，自均得為證據。
貳、有罪部分：
一、訊據被告固坦承確有於前開時、地，以「蝶衣」之名義張貼
    系爭文章，而文章中所指涉之對象「上海人」，亦確實是指
    告訴人乙○○，惟矢口否認有何妨害名譽犯行，辯稱：因為
    告訴人作了很多挑撥黨內離間的事，且因內政部網站上台灣
    平民行動黨黨主席之名義已經變成告訴人，故認為告訴人確
    實有拿到印章，因而認為告訴人有擅自自任為黨主席之事實
    ，是以伊將之張貼於網路論壇上，並對告訴人指為「無恥之
    徒」等言論，均係對告訴人可受公評之事，為適當之評論云
    云。
二、經查，被告曾於97年4 月5 日上午8 時12分以其網路代號「
    蝶衣」於「外省人臺灣獨立促進會」網站之論壇區發表系爭
    文章，其內容指出網路代號「上海人」之人因以金錢買下台
    灣平民行動黨之黨黨證與大小章，進而自封為該黨黨主席，
    並進而指摘「上海人」為「無恥之徒」，且被告於張貼文章
    時，即已知悉告訴人即為「上海人」等情，業經被告於偵查
    、審理中所自承（偵卷第38頁、院卷三第23、31-32 頁），
    且有系爭文章網路庫存資料列印結果1 紙在卷可查（偵卷第
    34頁）；又「外省人臺灣獨立促進會」網站之論壇區○○路
    代號「上海人」之使用者即為告訴人，且於被告張貼系爭文
    章時，眾多該網站使用者均甚為知悉一事，業經證人乙○○
    於偵查中（檢察事務官前）證稱：伊在全黨內均以「上海人
    」自居等語明確（偵卷第38頁），再參以該網站上97年2 月
    25日告訴人以「cjse上海人」之名義張貼之文章中，曾引用
    網友「東海之翼」所發表之內容：「個人恭賀上海老伯榮膺
    台灣平民行動黨黨主席一職。謹祝陳主席政躬康泰，更上層
    樓」等語，足見告訴人（陳主席）即為「上海人」一事，並
    非僅被告或告訴人等特定之人始知悉，而係眾多該網站使用
    者均甚為知悉等情，有被告所提出之電子郵件列印資料1 份
    在卷可查（偵卷第6 頁），是此等事實，均已足堪認定。
三、被告雖以上開情詞置辯，惟查：
  (一)按以善意發表言論，而有左列情形之一者，不罰：三、對於
    可受公評之事，而為適當之評論者，刑法第311 條第3 款定
    有明文。而所稱「善意」，係指行為人之動機非以毀損被評
    論人的名譽為唯一目的；所稱「可受公評之事」，係指依其
    事件之性質與影響，應受公眾之評論評斷或批評者而言，至
    於是否屬可受公評之事，其標準如何，則應就具體之事件，
    以客觀之態度，社會公眾之認知及地方習俗等資為審認，一
    般而言，凡涉及國家社會或多數人之利益者，皆屬之；又所
    稱「適當之評論」，即其評論不偏激而中肯，未逾越必要範
    圍之程度者而言，至其標準仍應就社會一般之通念，以客觀
    之標準決定。又按言論自由可分為客觀之「事實陳述」及主
    觀之「意見表達」二者，「事實陳述」得以驗證真偽，「意
    見表達」則係個人對於事物之主觀價值判斷，無從驗證真偽
    ，在民主多元社會各種價值判斷皆應容許，不應有何者正確
    或何者錯誤而運用公權力加以鼓勵或禁制之現象，僅能經由
    言論之自由市場機制，使真理愈辯愈明而達去蕪存菁之效果
    。再按憲法第11條明文保障言論自由，國家應給予最大限度
    之維護，俾其實現自我、溝通意見、追求真理及監督各種政
    治或社會活動之功能得以發揮。惟為兼顧對個人名譽、隱私
    及公共利益之保護，法律尚非不得對言論自由依其傳播方式
    為合理之限制。刑法第310 條第1 項及第2 項誹謗罪即係保
    護個人法益而設，為防止妨礙他人之自由權利所必要，符合
    憲法第23條規定之意旨。至刑法同條第3 項前段以對誹謗之
    事，能證明其為真實者不罰，係針對言論內容與事實相符者
    之保障，並藉以限定刑罰權之範圍，非謂指摘或傳述誹謗事
    項之行為人，必須自行證明其言論內容確屬真實，始能免於
    刑責。惟行為人雖不能證明言論內容為真實，但依其所提證
    據資料，認為行為人有相當理由確信其為真實者，即不能以
    誹謗罪之刑責相繩，司法院大法官釋字第509 號解釋意旨可
    供參照。是以，於具體個案中，行為人若欲主張其所為「事
    實陳述」之言論，應依刑法第310 條第3 項之規定而免責，
    雖非必須自行證明其言論內容確屬真實，惟法院仍應具體依
    行為人所提證據資料，判斷行為人是否「有相當理由確信其
    所述為真實」。
  (二)經查，就被告於系爭文章中所稱「網路代號『上海人』亦即
    告訴人因以金錢買下台灣平民行動黨之黨證與大小章，進而
    自封為該黨黨主席，專搞內鬥」等內容，客觀上足使閱讀該
    文章之人，對於告訴人取得黨主席之職位正當性及合法性產
    生質疑，致告訴人於社會上、或至少在「外省人臺灣獨立促
    進會」網站之眾多網路使用者之間之評價有所減損；針對此
    點，被告於審理中供稱：告訴人當初花錢買下台灣平民行動
    黨結束後剩下的東西，後伊發現內政部網站上黨主席之名義
    竟變成告訴人，故伊認為告訴人確實有拿到印章等語（院卷
    三第34頁）、告訴人買下台灣平民行動黨結束後剩下東西一
    事，是台灣平民民主黨副主席林義憲告知伊的，但沒有具體
    表示告訴人買了哪些東西，是伊個人懷疑這些東西裡面有包
    括黨證、大小章等物等語（院卷三第89-90 頁），再其於97
    年7 月16日所提出之答辯狀中表示：「陳某（即告訴人）取
    得『台灣平民行動黨黨主席』之頭銜確實有爭議，事關內政
    部相關單位的更替辦理手續之合法性…」等語（偵卷第3 頁
    ），是足認被告迄今對於「告訴人取得黨主席職位係因花錢
    購買黨證與大小章而私自就任，並未經合法推派」一事，均
    僅係基於告訴人嗣後確實就任台灣平民行動黨主席之單一事
    實所為之推測，至於真實情形如何，被告除仍一再表示可能
    有所爭議外，顯然一無所知。然查一般人欲成為政黨黨主席
    之程序甚多，除自行以非法手段取得政黨印章而自行向主管
    機關申請變更之外，以合法方式取得政黨印章或經符合黨章
    規定之程序合法變更黨主席名義，亦非難以想像之事，是縱
    使告訴人無論基於何等原因取得該黨之印章或其他物品，均
    亦可能因合法程序而成為該黨之黨主席，絕非一旦就任黨主
    席一職，即應接受他人未經查證即以不合法就任之言語加以
    譏諷，其理甚明。是以，雖事實上告訴人確經登記為該黨之
    黨主席，有內政部政黨名冊1 份在卷可查（院卷一第29頁）
    ，惟被告單單基於告訴人就任黨主席一職，及告訴人可能曾
    買下該黨結束後所遺留之物品等情節，即遽以推認告訴人係
    未經合法推派擅自以所取得之政黨印章自封為台灣平民行動
    黨之黨主席，是否純屬個人之無端揣測，已非無疑。再查，
    依系爭文章內容可知，被告於張貼本件系爭文章時，已逕自
    認定「上海人」即為「平民政府大員」，惟被告於審理中亦
    自承：「平民政府大員」係另有其人，並非告訴人，當時是
    誤認「上海人」即為「平民政府大員」等語（院卷三第32頁
    ），此亦與告訴人於所提書狀中一再堅持其非「平民政府大
    員」一節相符（警卷第10頁），足證被告於網路上張貼本件
    系爭文章時，除前開所述對於告訴人究竟如何取得黨主席職
    位一事並無所知外，甚至對於文章中發言評論之對象究屬同
    一人或實為二不同之人，亦均未經詳細查證。末查，台灣平
    民行動黨業於97年2 月2 日依該黨黨章第11條、第12條規定
    召開臨時黨員代表大會，會議中決議推選告訴人為新任黨主
    席，並經內政部於97年2 月22日依法備案等情，有內政部99
    年1 月4 日台內民字第0980240280號函暨所附該黨黨章、97
    年2 月2 日黨主席改選會議紀錄、會議出席黨員簽到簿等在
    卷可稽（院卷三第47-48 、51-55 、60-64 頁），而被告於
    本院審理時對此則供稱：伊從來不知道有這次黨員會議，伊
    是看到告訴人網路文章才知道告訴人變成黨主席等語（院卷
    三第90頁），足見被告於發表系爭文章當時，不但無法特定
    所評論之對象是否同一，又對於告訴人如何成為黨主席一事
    ，自始均係基於一己之懷疑，擅自揣測即率爾發表足以減損
    告訴人名譽之系爭文章，是被告本件系爭文章之評論內容，
    依前開大法官解釋意旨，自難認與「依被告所提證據資料，
    足認有相當理由確信其為真實者」之要件相符，而與刑法第
    310 條第3 項之規定無涉，而難邀不罰之寬典。
  (三)再就被告指摘告訴人為「無恥之徒」之部分，查「無恥之徒
    」一詞，係針對他人之廉恥、道德及人格所為之負面評價，
    足以貶損他人之社會評價，此為一般正常智識之人所應有之
    認知，被告為成年之人，對於此等用語之所可能對他人所生
    負面社會評價之後果，自難諉為不知。又查，被告於系爭文
    章中，既對於告訴人取得黨主席一職之合法性已有所質疑而
    一併以上開用語指摘告訴人，縱使所提出質疑之事實未經相
    當查證，終究尚非以毀損告訴人之名譽為其唯一之目的，而
    仍應認屬於「善意」之範疇；又告訴人身為台灣平民行動黨
    之黨主席，雖無任意受他人無端譏諷之義務，惟其身分仍與
    一般人不同，所作所為仍屬可受公評之事。是被告所為是否
    該當刑法第311 條第3 款之要件，本院自應就被告上開用語
    ，是否屬於「適當之評論」加以審酌。按於判斷某種評論是
    否「合理」或「適當」，並非在審查該評論或意見之表達是
    否選擇了適當之字眼或形容詞，而係在審查其評論是否有所
    事實之根據、或所評論之事實是否已為大眾所知曉，並將該
    等事實之可信性與行為人之評論作一衡量，若其評論尚未超
    過必要之限度，即應評價為「適當」之評論（台灣高等法院
    高雄分院97年度上易字第662 號判決意旨參照）。經查，就
    指摘告訴人「無恥之徒」部分，依系爭文章之內容脈絡，係
    承被告所為前開指摘告訴人取得黨主席一職並不合法一事而
    來，惟該部分「事實」，既純屬被告並未詳細查明而有相當
    理由確信其所述為真實時所逕自發表之內容，已如前述，是
    根據該等是否屬實尚甚有疑問之「事實」所為之評論，究竟
    是否適當，本應亦受較為嚴格之審查，故本院認被告以「無
    恥之徒」一詞評論告訴人，尚難認屬適當之評論。
  (四)是被告前開所辯，尚難採信，其犯行明確，所為應予依法論
    科。
四、核被告所為，係犯刑法第310 條第2 項、第1 項之散布文字
    誹謗罪。被告雖於所張貼系爭文章之內容中，亦有以「無恥
    之徒」等用語對告訴人進行謾罵，惟該等之內容，與其所誹
    謗之內容並非毫無語意關連之抽象謾罵，而應認屬其誹謗行
    為之一部，而無庸更以同法第309 條第1 項之公然侮辱罪論
    處，併此敘明（台灣高等法院96年度上易字第181 號判決意
    旨參照）。至公訴人認被告涉犯刑法第309 條第1 項之公然
    侮辱罪，依上所述，尚有未合，惟因二者基本社會事實同一
    ，爰依法變更起訴法條。爰審酌被告僅因雙方意見不一，即
    在網路之公開論壇上張貼未經其相當程度查證內容屬實之文
    章，以致詆毀告訴人之名譽，顯然忽視他人之名譽權，所為
    誠屬不該，又被告犯後始終飾詞脫免罪責，未見其確實表達
    悔悟之意，於犯罪後態度部分無從為其有利之考量，並慮及
    其前無犯罪之前科，有臺灣高等法院被告前案紀錄表1 份在
    卷可佐，及考量被告與告訴人前因互相發言攻擊致為本案行
    為之犯罪動機等一切具體情狀，量處如主文所示之刑，並諭
    知易科罰金之折算標準，以資懲儆。
參、不另為無罪諭知部分：
一、原聲請簡易判決處刑意旨另以：被告於系爭文章中，另有「
    迄逃人（按指另名網友），它們兩隻縮頭老烏龜躲都來不及
    了，怎麼敢自我介紹？」之內容，而「兩隻縮頭老烏龜」其
    中所指1 人即為告訴人，因認被告另涉犯刑法第309 條第1
    項之公然侮辱罪等語。
二、查系爭文章確實為被告於上開時、地所張貼，並含有公訴人
    所指之此部份內容，固業經被告坦承不諱，並有系爭文章在
    卷可查，已如前述。惟被告就此部分堅決否認有何公然侮辱
    犯行，辯稱：告訴人在網路上以「台灣平民行動黨黨主席乙
    ○○」名義張貼文章後，經其他網路使用者質疑其身分，告
    訴人嗣後在使用「上海人」之名義時，卻又不敢承認「上海
    人」即是「台灣平民行動黨黨主席乙○○」，故伊認為對告
    訴人指為「縮頭老烏龜」等言論，是對告訴人的一種適當評
    論等語。
三、經查，被告於網路上張貼系爭文章，參諸前開說明，屬「善
    意」且就「可受公評之事」加以評論，已如前所述，不再贅
    論。至被告對告訴人指摘「縮頭老烏龜」此一評論是否「適
    當」一節，經查：「上海人」即為告訴人一事，為該論壇之
    眾多使用者均甚為知悉，亦已如前所述，而某代號「東海之
    翼」之網路使用者於知悉告訴人成為台灣平民行動黨黨主席
    一職後，隨即於上開網路論壇發表內容為：「個人恭賀上海
    老伯榮膺台灣平民行動黨黨主席一職。謹祝陳主席政躬康泰
    ，更上層樓」等語後，告訴人隨即又於97年2 月25日以「cj
    se上海人」之名義對該網路使用者發表回應稱：「是誰告訴
    你：上海人榮膺黨主席？乙○○另有其人，" 衣蝶百貨公司
    " 正要拉他下台，因為資格不合心理不平。」等語（偵卷第
    6 頁）。是告訴人既對外使用「上海人」此一網路代號，且
    「上海人」即為告訴人「乙○○」一事，並已為該網站論壇
    眾多使用者均甚為知悉，則告訴人於97年2 月25日所發表「
    上海人」並非「乙○○」等內容之文章，本足以使各該網路
    使用者產生告訴人刻意迴避其於網路上之身分「上海人」即
    屬「乙○○」之認知，是被告根據告訴人上開刻意迴避自身
    身分曝光之舉動，以「縮頭老烏龜」一詞加以評論，雖其用
    語或許不值鼓勵，惟既已有其事實之根據，且與告訴人刻意
    迴避之舉動亦無顯失衡平之情形，故參諸前開說明，本院認
    此部分尚屬被告對告訴人之「適當」評論，其此部份行為應
    認符合刑法第311 條第3 款之要件而不罰，本應為無罪之諭
    知，惟公訴意旨對此部份係認屬與被告業經本院論罪科刑之
    部分，均為被告同一張貼文章行為所為，而認有包括一罪之
    關係，爰不另為無罪之諭知。
肆、無罪部分：
一、原聲請簡易判決處刑意旨另以：被告於97年2 月24日18時許
    ，以其網路代號「實在人」，發表內容為「臺灣平民行動黨
    主席、中國/ 上海人/ 騙吃人/ 乙○○主席、貴黨有你當主
    席，想是臺灣人的悲哀，好像臺灣都沒人才…」等不實言論
    ，足以毀損告訴人之名譽，因認被告另涉犯刑法第309 條第
    1 項之公然侮辱罪等語。
二、按犯罪事實應依證據認定之，無證據不得認定犯罪事實；不
    能證明被告犯罪者，應諭知無罪之判決，刑事訴訟法第154
    條第2 項、第301 條第1 項前段分別定有明文。復事實之認
    定，應憑證據，如未能發現相當證據，或證據不足以證明，
    自不能以推測或擬制之方法，為裁判基礎；又認定不利於被
    告之事實，須依積極證據，苟積極證據不足為不利於被告事
    實之認定時，即應為有利被告之認定，更不必有何有利之證
    據；再認定犯罪事實，所憑之證據，雖不以直接證據為限，
    間接證據亦包括在內，然無論直接或間接證據，其為訴訟上
    之證明，須於通常一般之人均不致於有所懷疑，而得確信其
    為真實之程度者，始得據之為有罪之認定，倘其證明尚未達
    到此一程度，而有合理性懷疑之存在時，即無從為有罪之認
    定（最高法院30年上字第816 號、40年台上字第86號、76年
    台上字第4986號判例意旨參照）。
三、公訴人認被告涉犯前開罪嫌，係以告訴人之指述、wikipedi
    -a（維基百科）網域查詢被告基本資料列印結果及上開「實
    在人」所發表之網路文章為其論據。訊據被告堅決否認有何
    公然侮辱犯行，辯稱：伊並非「實在人」，該網路文章並非
    伊所張貼等語。經查：經本院依被告戶籍地向中華電信股份
    有限公司（下稱中華電信）查詢結果，被告於上開戶籍地所
    申設之ADSL寬頻上網服務，於公訴意旨所指發表上開文章之
    97 年2月24日，並無使用網路之紀錄，有中華電信申設基本
    資料、客服處回覆單各1 份在卷可查（院卷一第46、53 -55
    頁），是被告是否確實以「實在人」名義發表上開文章，並
    非無疑。且按證人之個人意見或推測之詞，除以實際經驗為
    基礎者外，不得作為證據，刑事訴訟法第160 條定有明文。
    查證人乙○○於偵查中（檢察事務官前）證稱：因「實在人
    」在網路上罵伊的語氣與被告另一網路代號「蝶衣」之語氣
    很像等語（偵卷第38頁），是其此部分證詞，並無何具體之
    根據，而純屬推測之詞，不足作為證據。再查，wikipedia
    （維基百科）此一網域名稱雖名為「百科」，惟其僅屬一現
    今資訊時代下，網域創辦人以其前瞻性之視野，經由利用來
    自世界各地網路使用者貢獻個人之經歷、知識，所意圖達成
    之一套名為「百科」，實際上仍為任何網路使用者均可自由
    編輯並修改其內容之訊息彙整網域，因此，吾人本應將之視
    為「位於網際網路上之公用性知識分享社區」，至於刊載於
    該網域上之資訊，固然有為編輯者經多方查證始編撰而成之
    內容，惟資訊謬誤、與事實不同者，亦所在多有，此為此類
    知識分享網域於事實上所無法避免之結果，自告訴人所提出
    之維基百科查詢結果中有下列註記：「本條目依據方針被保
    護，…保護中的內容並不一定正確」等語（院卷二第14 頁
    ），亦可得知此一事實。是以，於該網域查詢而得之資訊，
    於訴訟上並無絕對之證據價值，縱該網域查詢結果中，確實
    載明被告即為「實在人」，亦無從遽以作為不利被告認定之
    依據。
四、告訴人雖稱：其前經被告以「實在人」之名義提出妨害名譽
    告訴，經本院以98年度審簡字第674 號判處拘役確定，足見
    被告即為「實在人」等語。惟查，上開本院刑事簡易判決所
    引用之臺灣高雄地方法院檢察署檢察官97年度偵字第26246
    號聲請簡易判決處刑書之犯罪事實欄，雖將告訴人於97年2
    月25日下午6 時許以「麻油酒」所發表之網路文章內容載為
    ：「…那個『實在人』就是住在後宮" 垂簾聽政" 的慈禧！
    …可憐被遺棄的流浪母狗，狂吠火車，發情時想念從前薄情
    郎君棄母狗而去另結新歡，乾脆一頭撞死在南投算了，活著
    多麼痛苦，想在廉內騎人反而被人騎，眼見人家當上主席，
    夜夜難眠，情緒崩潰，胡言亂語，瘋癲母狗，廉後悲哀啊！
    」等語，有該聲請書1 份在卷可查（院卷一第61頁），惟該
    段網路文章之內容中，確實為告訴人所發表者，僅有「可憐
    被遺棄的流浪母狗…乾脆一頭撞死在南投算了…」以下之部
    分，至前段部分係為某網路代號「巴比多」之網路使用者所
    張貼、而經告訴人回應時所引用等情，除經告訴人於書狀中
    指述無訛（院卷一第47頁）外，並有告訴人所提出之網路列
    印資料在卷足憑（院卷一第49頁），是本院前開刑事簡易判
    決所論處罪刑之對象，仍係告訴人於本文部分對戶籍地設於
    南投之「被告本人」所為之公然侮辱行為，至於被告是否即
    屬「實在人」一節，經核尚與該判決之結論並無關連，是告
    訴人此部所述，亦無從證實本件由「實在人」於上開時、地
    所張貼之網路文章確為被告所為。
五、綜上所述，公訴人就此部分所提出之積極證據，本院認尚不
    足證明被告確有公然侮辱告訴人之行為。此外，本院復查無
    其他積極證據足認被告有公訴人所指之上開公然侮辱犯行，
    是就該部分而言，自應為被告無罪之諭知。
據上論斷，應依刑事訴訟法第452 條、第299 條第1 項前段、第
300 條、第301 條第1 項，刑法第310 條第2 項、第1 項、第41
條第1 項前段，刑法施行法第1 條之1 第1 項、第2 項前段，判
決如主文。
本案經檢察官甲○○到庭執行職務。
中    華    民    國    99    年    1     月    29    日
            刑事第九庭  審判長  法  官  鄭詠仁
                                法  官  王碧瑩
                                法  官  黃沛文
以上正本證明與原本無異。
如不服本判決應於收受送達後10日內向本院提出上訴書狀，並應
敘述具體理由；如未敘述上訴理由者，應於上訴期間屆滿後20日
內向本院補提理由書（均須按他造當事人之人數附繕本）「切勿
逕送上級法院」。無罪部分被告不得上訴。
中    華    民    國    99    年    2     月    1     日
                                書記官  鄧思辰
附錄本判決論罪法條：
中華民國刑法第310條
（誹謗罪）
意圖散布於眾，而指摘或傳述足以毀損他人名譽之事者，為誹謗
罪，處1 年以下有期徒刑、拘役或5 百元以下罰金。
散布文字、圖畫犯前項之罪者，處2 年以下有期徒刑、拘役或1
千元以下罰金。
對於所誹謗之事，能證明其為真實者，不罰。但涉於私德而與公
共利益無關者，不在此限。

司法院資訊處製作；財團法人民間司法改革基金會備份。
